臺灣桃園地方法院民事判決　　　　　　　100年度訴字第250號
原　　　告　洪典
被　　　告　黎民
訴訟代理人　黎雯
上列當事人間債務人異議之訴事件，於民國100 年5 月9 日辯論
終結，本院判決如下：
    主  文
原告之訴駁回。
訴訟費用由原告負擔。
    事實及理由
一、原告起訴主張：伊積欠被告之款項，係伊向台北富邦商業銀
    行股份有限公司（下稱台北富邦銀行）借款，經被告擔任連
    帶保證人，伊因故未能依約繳納本息，致台北富邦銀行聲請
    本院核發94年度促字第26577 號支付命令，伊為免被強制執
    行，向被告借款新台幣（下同）52萬5,814 元以償還所積欠
    台北富邦銀行之款項。詎料，被告聯合其胞妹及其母即訴外
    人黎廖金枝，陸續拿走伊之現金合計5 萬931 元，並要求伊
    簽立85萬元及90多萬元之本票。伊積欠被告黎民款項僅52
    萬5,814 元，被告卻持上開本票聲請強制執行裁定，進而聲
    請本件99年度司執字第66218 號之強制執行，致伊於臺灣銀
    行股份有限公司桃園分公司（下稱臺灣銀行）之存款88萬6,
    418 元悉數遭被告收取，直至伊赴臺灣銀行取款始知上情。
    該收取命令未通知伊，被告所收取金額亦逾伊所借52萬5,81
    4 元之款項，且未扣減上開伊已付現金5 萬931 元及伊遭按
    月扣薪而由被告收取之30萬2,836 元，伊對被告所餘債務應
    僅17萬5,047 元，本件執行程序顯然違法，為此提起本件債
    務人異議之訴，並聲明：本院99年度司執字第66218 號給付
    票款事件之強制執行程序應予撤銷等語。
二、被告則以：其與原告原為同事，因原告沈迷賭博，多次向其
    借款，其並於數筆銀行借款擔任原告之連帶保證人，其中包
    含台北富邦銀行之借款，因原告未依約繳納本息，台北富邦
    銀行聲請本院核發94年度促字第26577 號支付命令，並進而
    查封其名下房地，其不得已向黎廖金枝借款85萬元，以償還
    台北富邦銀行及其他零星款項。其因此要求原告簽署本票，
    雙方並協議原告退休時應全數清償積欠其之債務，然原告辦
    理退休後，即避不見面，其乃聲請本件執行，是原告提起本
    訴為無理由等語置辯，並聲明：如主文所示。
三、按執行名義成立後，如有消滅或妨礙債權人請求之事由發生
    ，債務人得於強制執行程序終結前，向執行法院對債權人提
    起異議之訴。如以裁判為執行名義時，其為異議原因之事實
    發生在前訴訟言詞辯論終結後者，亦得主張之，強制執行法
    第14條第1 項定有明文。本條所定債務人異議之訴，以排除
    執行名義之執行力為目的，故所謂強制執行程序終結，係指
    執行名義之強制執行程序終結而言，如強制執行程序業經終
    結，即無從許由債務人提起異議之訴，自應予駁回。次按，
    就債務人對於第3 人之金錢債權為執行時，執行法院應發扣
    押命令禁止債務人收取或為其他處分，並禁止第3 人向債務
    人清償。前項情形，執行法院得詢問債權人意見，以命令許
    債權人收取，或將該債權移轉於債權人。如認為適當時，得
    命第3 人向執行法院支付轉給債權人，強制執行法第115 條
    第1 、2 項定有明文。是執行債務人對第3 人之債權經執行
    法院發收取命令許債權人收取者，係以收取執行債務人之債
    權金額，以清償自己之債權，故於收取該債權金額後，其執
    行程序即為終結。
四、原告主張：伊所欠被告之債權金額僅52萬5,814 元，且曾以
    現金清償5 萬931 元，又經被告以強制執行扣薪取得伊30萬
    2,836 元之薪資債權，伊對被告所餘債務應僅17萬5,047 元
    ，惟被告竟以本院99年度司執字第66218 號強制執行程序，
    收取伊於臺灣銀行之存款88萬6,418 元，伊未受該收取命令
    之通知，且被告收取之金額又逾上開所餘債務金額，應屬違
    法，故提起本件債務人異議之訴，請求撤銷上開執行事件之
    強制執行程序等語，為被告所否認，並以前詞置辯。然查，
    被告係於99年9 月27日，與黎廖金枝共同執本院95年度票字
    第2803號民事裁定為執行名義，聲請就原告於臺灣銀行桃園
    分行之存款在88萬6,218 元之範圍內予以強制執行，經本院
    以99年度司執字第66218 號給付票款強制執行事件受理，並
    就原告於臺灣銀行桃園分行之存款，先後以99年9 月30日桃
    院永99司執悅字第66218 號、99年10月25日桃院永99司執悅
    字第66218 號核發扣押命令、收取命令，嗣經臺灣銀行於99
    年10月13日以桃園營字第09950027911 號函覆稱：於加計手
    續費200 元後，共計扣押88萬6,418 元等語，復以99年11月
    12日桃園營字第09950030551 號函稱：債權人黎廖金枝、被
    告之共同代理人已於99年11月11日前來本行領取債務人即原
    告被扣押之存款88萬6,418 元扣減手續費200 元後餘額88萬
    6,218 元之本行支票乙紙等語，被告、黎廖金枝於該執行程
    序中業已全數受償等情，業經本院調閱上開執行卷宗查核屬
    實，且為原告不爭執，揆諸首揭強制執行法第14條第1 項規
    定及說明，原告於100 年1 月3 日提起本件債務人異議之訴
    前，上開執行程序即已終結而無從撤銷，洵可認定。
五、綜上所述，上述強制執行事件之強制執行程序業已終結，不
    得提起債務人異議之訴。從而，原告依強制執行法第14條第
    1 項之規定，請求本院99年度司執字第66218 號給付票款事
    件之強制執行程序應予撤銷，為無理由，不應准許。
六、據上論結，原告之訴為無理由，依民事訴訟法第78條，判決
    如主文。
中    華    民    國   100    年    5     月    26    日
                  民事第一庭    法  官  范明達
以上正本係照原本作成。
如對本判決上訴，須於判決送達後20日內向本院提出上訴狀。
如委任律師提起上訴者，應一併繳納上訴審裁判費。
中    華    民    國   100    年    5     月    27    日
                                書記官  李心怡